【裁判字號】    95,裁,2166
【裁判日期】    950928
【裁判案由】    調任
【裁判全文】
最  高  行  政  法  院  裁  定
                                     95年度裁字第02166號
抗  告  人  甲○○
上列抗告人因與相對人高雄市政府警察局間調任事件，對於中華
民國94年7月21日高雄高等行政法院94年度訴字第438號裁定提起
抗告，本院裁定如下︰
    主  文
抗告駁回。
抗告訴訟費用由抗告人負擔。
    理  由
一、本件抗告人於民國（下同）94年1月10日向相對人申請調任
    特種考試警察人員考試乙等考試外事警察人員考試（下稱外
    事警察特考）及格類科職系專長職務，經相對人以94年1月
    20日高市警人字第0940004742號函否准。抗告人不服提起復
    審，經公務人員保障暨培訓委員會（下稱保訓會）復審決定
    不受理。抗告人遂提起行政訴訟，訴請撤銷原處分及復審決
    定。
二、原審以：按「公務人員權益之救濟，依本法所定復審、申訴
    、再申訴之程序為之。」為公務人員保障法第4條所規定。
    可知公務人員權益保障案件之救濟途徑分為：復審與申訴、
    再申訴2種不同程序。前者係指公務人員對於服務機關或人
    事主管機關所為之行政處分，認為違法或顯然不當，致損害
    其權利或利益者，所提起之復審（同法第25條參照）；後者
    指公務人員對於服務機關所為之管理措施或有關工作條件之
    處置認為不當，致影響其權益者，所提起之申訴、再申訴（
    同法第77條第1項參照）。次按「公務人員對於服務機關或
    人事主管機關所為之行政處分，認為違法或顯然不當，致損
    害其權利或利益者，得依本法提起復審。非現職公務人員基
    於其原公務人員身分之請求權遭受侵害時，亦同。」「復審
    事件有下列各款情形之一者，應為不受理決定：‧‧‧七、
    對不屬復審救濟範圍內之事項，提起復審者。‧‧‧。第1
    項第7款情形，如屬應提起申訴、再申訴事項，公務人員誤
    提復審者，保訓會應移轉申訴受理機關依申訴程序處理，並
    通知該公務人員，不得逕為不受理決定。」分別為同法第25
    條第1項及第61條第1項第7款、第3項所明定。是依上開規定
    ，復審之提起以行政處分為標的。而所謂行政處分，參照行
    政程序法第92條第1項規定，係指行政機關就公法上具體事
    件所為之決定或其他公權力措施而對外直接發生法律效果之
    單方行政行為。司法院歷次相關解釋（司法院釋字第187號
    、201號、243號、266號、298號、312號、323號、338號解
    釋）均認為須足以改變公務人員身分關係，或於公務人員權
    利有重大影響，或基於公務人員身分所產生之公法上財產請
    求權遭受侵害等事項，為得提起復審之範圍。至服務機關對
    公務人員為同官等、同職等（官階）、同陞遷序列及同領導
    職責程度之遷調，並未改變公務人員身分之法律地位，對公
    務人員權利難謂有重大影響，參照司法院釋字第243號解釋
    ，有關機關就其監督範圍內所發布之職務命令，並非影響公
    務員身分關係之不利益處分，公務員自不得訴請救濟之意旨
    ，應屬機關之管理措施範圍，僅得依法提起申訴、再申訴，
    尚不得以復審之程序請求救濟。本件抗告人係相對人戶口科
    警政3階1級年功俸科員，前於94年1月10日向相對人提出員
    警志願地區請調陳報單，請調相對人外事科服務，經相對人
    以前開0940004742號函，以抗告人應73年外事警察特考及格
    迄今已逾2年，不符相對人警政2階以下外事警察人員遴選作
    業規定得免甄試之要件，不予存記。抗告人不服，提起復審
    ，經保訓會94年2月21日公保字第0940001443號函向抗告人
    闡明，其所請由相對人戶口科科員調任外事科科員，屬機關
    之管理措施範圍，應循申訴、再申訴程序救濟，並請抗告人
    敘明是否為誤提復審，或堅持主張循復審程序提起救濟。抗
    告人94年3月8日提出復審補充說明書，主張系爭處分剝奪其
    外事警察特考及格及任用資格等，影響抗告人重大權利，並
    請保訓會作成復審決定，顯非誤提復審情形，該會乃依復審
    程序處理，以抗告人違反公務人員保障法第61條第1項第7款
    規定，為不受理決定。查抗告人所申請調任之相對人外事科
    科員，與抗告人原任之戶口科科員，同屬警政3階職務，又
    同列全國警察機關陞遷表列表之第6序列，就該同序列職務
    間遷調之處理，未改變其公務人員身分上之法律地位，對其
    權利並無重大影響，尚不得據以提起復審，核屬申訴、再申
    訴之範疇，則抗告人堅持提起復審請求救濟，於法即有未合
    。相對人否准抗告人申請調任外事警察特考及格類科職系專
    長職務，不改變其公務員身分，其否准調任之行政行為非屬
    行政處分。抗告人依公務人員保障法第77條第1項規定，固
    得對該調任行為提起申訴、再申訴以為救濟，然該否准調任
    行為既未改變其公務員身分，且對於公務員權利之行使亦無
    重大影響，揆諸前揭說明，即非屬行政訴訟法撤銷訴訟之救
    濟範圍，抗告人提起本件行政訴訟，揆諸前揭說明，即不合
    法等由，而依行政訴訟法第107條第1項第10款之規定，裁定
    駁回抗告人之訴。
三、原裁定經核無違誤。抗告人猶執陳詞主張相對人系爭094000
    4742號函剝奪或限制抗告人外事警察特考及格身分與外事警
    察職系專長職務任用資格及外事警察加給公法上財產請求權
    等資格，係行政處分，應得提起撤銷之訴云云，洵無可採，
    其抗告為無理由，應予駁回。本件抗告人之訴既非合法，則
    相對人未准抗告人之調任請求，是否適法等實體爭執，即無
    庸審究，併此指明。
四、依行政訴訟法第104條、民事訴訟法第95條、第78條，裁定
    如主文。
中    華    民    國    95    年    9     月    28    日
                  第四庭審判長法  官  高  啟  燦
                              法  官  黃  璽  君
                              法  官  廖  宏  明
                              法  官  楊  惠  欽
                              法  官  林  樹  埔
以  上  正  本  證  明  與  原  本  無  異
中    華    民    國    95    年    9     月    29    日
                              書記官  邱  彰  德


司法院資訊處製作；財團法人民間司法改革基金會備份。
